【裁判字號】    97,交聲,2210
【裁判日期】    980123
【裁判案由】    交管條例聲異
【裁判全文】
臺灣板橋地方法院交通事件裁定        97年度交聲字第2210號
原處分機關  交通部公路總局臺北區監理所板橋監理站
異  議  人  吉美紙器有限公司
代  表  人  甲○○
上列異議人即受處分人因違反道路交通管理處罰條例案件，不服
交通部公路總局臺北區監理板橋監理站於中華民國97年8 月13日
所為之板監裁字裁41-CG0000000號裁決處分（原舉發案號：台北
縣政府警察局97年6 月26日北縣警交字第CG0000000 號），聲明
異議，本院裁定如下：
    主  文
異議駁回。
    理  由
一、原處分意旨略以：異議人即受處分人吉美紙器有限公司於民
    國97年6月8日上午9時47分許，其所有車牌號碼AZ8-503號重
    型機車，於臺北縣鶯歌鎮○○○路第一示範公墓前因超速行
    駛（於上開最高速限為時速50公里之道路上，以時速65公里
    之車速行駛，超過最高速限15公里），經測速照相儀器拍攝
    違規照片後，由臺北縣警察局警察局交通隊（下稱原舉發機
    關）警員逕行掣單舉發，嗣異議人提出申訴，經交通部公路
    總局臺北區監理所板橋監理站（下稱原處分機關）函請舉發
    機關調查結果，認確有前揭所載之違規事實，乃依道路交通
    管理處罰條例第40條之規定，於97年8月13日以板監裁字裁
    41-CG0000000號裁處受處分人罰鍰新臺幣（下同）1,20 0
    元。異議人於97年8月13日收受裁決書後，旋同日提出本件
    異議。
二、異議理由略以：異議人所有之AZ8-503號重型機車於上述時
    間行經鶯歌鎮○○○路，當時該路段係上坡路段，對向車道
    亦有一輛機車正於下坡路段中行駛，如舉發之照片所示，惟
    測速儀器是否係鎖定對向車道之車輛而非異議人之車輛，因
    同時有兩輛車平行行駛，是否為對向車道車輛超速；且異議
    人所有車輛之駕駛人亦認為無超速之情，為此提出異議，請
    求查證以撤銷原處分云云。
三、按汽車駕駛人，行車速度，超過規定之最高時速，或低於規
    定之最低時速，除有第43條第1 項第2 款情形外，處1,200
    元以上2,400 元以下罰鍰，並記違規點數1 點，道路交通管
    理處罰條例第40條第1 項、第63條第1 項第1 款分別定有明
    定。次按汽車駕駛人之違規行為經以科學儀器取得證據資料
    證明，當場不能或不宜攔截掣單舉發者，得對汽車所有人逕
    行舉發之，道路交通管理處罰條例第7 條之2 亦有明文。再
    者，上開規定固係以汽車駕駛人為規範處罰之對象，然按行
    為人有上揭條例之情形者，應填製舉發違反道路交通管理事
    件通知單，並於被通知人欄予以勾記，其通知聯依下列規定
    辦理：逕行舉發者，應按已查明之資料填註車牌號碼、車輛
    種類、車主姓名及地址，並於通知單上方空白處加註逕行舉
    發之文字後，由舉發機關送達被通知人；又上開條例之處罰
    ，受舉發違反道路交通管理事件之受處罰人，認為受舉發之
    違規行為應歸責他人者，應於舉發違反道路交通管理事件通
    知單應到案日期前，檢附相關證據及應歸責人相關證明文件
    ，向處罰機關告知應歸責人，處罰機關應即另行通知應歸責
    人到案依法處理，逾期未依規定辦理者，仍依本條例各該違
    反條款規定處罰；上揭條例之處罰，受舉發違反道路交通管
    理事件之被通知人，認為受舉發之違規行為應歸責他人者，
    應於通知單記載之應到案日期前，檢附相關證據及足資辨識
    、通知應歸責人之證明文件，向處罰機關告知應歸責人，處
    罰機關應即另行通知應歸責人到案依法處理，逾期未依規定
    辦理者，仍依前開條例各該違反條款規定處罰，此亦經道路
    交通管理處罰條例第85條第1 項、違反道路交通管理事件統
    一裁罰基準及處理細則第11條第1 項第4 款、第36條分別定
    有明定。揆其立法本意，係以車輛所有人對於車輛應有管理
    ，對於被檢舉所屬車輛涉及違規，若不舉證告知駕駛人為誰
    ，自可認定其為違規行為人。
四、經查：
  (一)本件異議人即受處分人吉美紙器有限公司於97年6 月8 日上
    午9 時47分許，其所有之車牌號碼AZ8-503 號重型機車，在
    行經限速為每小時50公里之臺北縣鶯歌鎮○○○路第一示範
    公墓前，經測速照相儀器測得該機車以時速每小時65公里之
    速度行駛，據該測速照相儀器拍攝違規照片後，由原舉發機
    關逕行掣單舉發之事實，已有臺北縣政府警察局北縣警交字
    第CG0000000 舉發違反道路交通管理事件通知單、原處分機
    關97年8 月13日板監裁字裁41-CG0000000號裁決書及舉發照
    片1 張在卷可稽。又上開違規事項雖係以汽車駕駛人為規範
    處罰之對象，然本件異議人對於系爭汽車為其公司所有之車
    輛乙節，因不否認，又未曾依道路交通管理處罰條例第85條
    第1 項之規定，檢附相關證據及應歸責人相關證明文件，向
    處罰機關告知應歸責人即實際駕駛人，致處罰機關無從另行
    通知應歸責人到案依法處理，是原處分機關以車輛所有人即
    本件異議人承擔上揭處罰責任，應屬合法，先予敘明。
  (二)異議人雖以前揭情詞置辯，惟異議人確有如上經舉發之違規
    事由乙情，係原舉發機關使用移動式雷達測速照相儀器採證
    所得，而該雷達測速照相儀器係經經濟部標準檢驗局於96年
    12月14日檢驗合格，有效期限至97年12月31日止，其合法性
    及適用性並無問題，採證時係以三角架固定測速儀器，雷達
    波射出偵測機動車輛，經反射雷達波而測得時速，若測得違
    規車輛超速即立即啟動照相，照片內若同時有2 輛（含）以
    上車輛併行入鏡，原舉發機關均排除告訴，避免誤判影響民
    眾權益；但本案儀器拍攝方向係與異議人所騎乘之機車同方
    向，採證時僅有該車入鏡，與對向機車無關之事實，已有臺
    北縣政府警察局97年7 月23日北縣公警交字第0970096473號
    函、97年10月24日北縣警交字第0970138528號函、經濟部標
    準檢驗局雷射測速儀檢定合格證書、及裁罰明細資料查詢等
    各1 紙附卷可稽，另依採證照片亦明顯可見該儀器於測速當
    時，與異議人機車同方向之車道上僅有其一台機車而已無訛
    ，是以本件舉發所使用雷射測速儀器之合法性及準確度均無
    疑義，亦無誤測對向車道上之車輛之可能，應無疑義。異議
    人固不爭執該測距測速儀器所得數據之合法性暨正確性，僅
    辯稱：該測速結果可能係對向車道上之機車超速，或與異議
    人平行之其他車輛超速云云，無非係卸責之詞，委不足採。
  (三)基此，異議人所有上開車輛於前揭時、地，確有「汽車駕駛
    人行車速度，超過規定之最高時速未滿20公里（限速50公里
    ，經測得時速65公里、超速15公里）」之違規事實，事證已
    臻明確，堪以認定。
五、綜上所述，受處分人所有上開車輛確有於前揭時地超速行駛
    之違規行為，且受處分人於收受前揭逕行舉發違反道路交通
    管理事件通知單後，雖已於應到案日前提出申訴聽候裁決，
    但並未於應到案日期前申請歸責於實際駕駛人，且因本件受
    處分人為法人，因收受舉發通知單之初，未檢附相關證據及
    證明文件向原處分機關依規定辦理歸責事宜，致遭轉嫁處罰
    ，而違規記點處分之實益乃在於累積達一定點數後可執行吊
    扣或吊銷駕駛執照之處分，本件受處分人既為法人，並無駕
    駛執照可供吊扣吊銷，自無於處分時另記違規點數之必要，
    從而，原處分機關依道路交通管理處罰條例第40條及違反道
    路交通管理事件統一裁罰基準表規定，以受處分人所有上開
    車輛超過規定之最高時速未滿20公里行駛，裁處受處分人罰
    鍰1,200 元，核無違誤之處。異議人執持上揭理由，對原處
    分機關所為之前揭裁決處分聲明異議，為無理由，應予駁回
    。
據上論斷，應依道路交通案件處理辦法第19條，裁定如主文。
中    華    民    國    98    年    1     月    23    日
                  交通法庭  法  官  邱景芬
以上正本證明與原本無異。
如不服本裁定應於送達後5日內向本院提出抗告狀。
                            書記官  黃文儀
中    華    民    國    98    年    2     月    5     日


司法院資訊處製作；財團法人民間司法改革基金會備份。
